【裁判字號】    98,抗,407
【裁判日期】    980331
【裁判案由】    返還擔保金
【裁判全文】
臺灣高等法院民事裁定                   98年度抗字第407號
抗  告  人  甲○○
            乙○○
上列抗告人與相對人國眾電腦股份有限公司間返還擔保金事件，
對於中華民國97年12月31日臺灣桃園地方法院97年度聲字第507
號所為裁定提起抗告，本院裁定如下：
      主  文
原裁定廢棄。
相對人在原法院之聲請駁回。
聲請及抗告費用由相對人負擔。
      理  由
一、相對人國眾電腦股份有限公司（下稱國眾公司）於原法院聲
    請意旨略以：伊係抗告人之債權人，抗告人與其債務人李蕙
    菁、李廖秀卿（下稱李蕙菁等）間假扣押事件，前依原法院
    93年度裁全字第5661號假扣押裁定，提供新臺幣（下同）
    134萬元為擔保金，以原法院94年度存字第193號擔保提存事
    件提存（下稱系爭擔保金），並以原法院94年度執全字第
    174號假扣押執行程序執行李蕙菁等之財產在案。茲因抗告
    人將其等對李蕙菁等之假扣押債權讓與伊，經伊撤回前揭假
    扣押執行程序，本案訴訟復已終結，嗣伊代位抗告人催告李
    蕙菁等行使權利而未行使，爰代位抗告人聲請返還擔保金等
    語。
二、原法院則以：國眾公司之聲請，與民事訴訟法第104條第1項
    第3款規定相符，而准許國眾公司取回擔保金。
三、抗告意旨略以：伊等與國眾公司間之債權債務關係，早於民
    國（下同）95年4月11日達成和解，並在臺灣臺北地方法院
    （下稱臺北地院）公證處公證和解契約，國眾公司已獲李蕙
    菁等高額賠償，惟未提供相關單據細目予伊等，系爭擔保金
    應由伊等領回，國眾公司自不得再重複領回，為此求予廢棄
    原裁定等語。
四、按訴訟終結後，供擔保人證明已定20日以上之期間，催告受
    擔保利益人行使權利而未行使或法院依供擔保人之聲請，通
    知受擔保利益人於一定期間內行使權利並向法院為行使權利
    之證明而未證明者，法院應依供擔保人之聲請，以裁定命返
    還其提存物或保證書，民事訴訟法第104條第1項第3款定有
    明文，依同法第106條之規定，於其他依法令供訴訟上之擔
    保者，亦準用之。次按債務人怠於行使其權利時，債權人因
    保全債權，得以自己名義行使其權利，為民法第242條前段
    所明定。此項代位權行使之範圍，就同法第243條但書規定
    旨趣推之，並不以保存行為為限，凡以權利之保存或實行為
    目的之一切審判上或審判外之行為，諸如假扣押、假處分、
    聲請強制執行、實行擔保權、催告、提起訴訟等，債權人皆
    得代位行使（最高法院69年台抗字第240號判例意旨參照）
    。再按債權人代位債務人起訴，求為財產上之給付，因債務
    人之財產為總債權人之共同擔保，故訴求所得應直接屬於債
    務人，即代位起訴之債權人不得以之僅供清償一己之債權，
    如須滿足自己之債權應另經強制執行程序始可，債權人雖亦
    有代受領第三債務人清償之權限，但係指應向債務人給付而
    由債權人代位受領而言，非指債權人直接請求第三債務人對
    自己清償而言，故債權人代位債務人起訴請求給付者，須聲
    明被告（第三債務人）應向債務人為給付之旨，並就代位受
    領為適當之表明，始與代位權行使效果之法理相符（最高法
    院64年台上字第2916號判例、94年度台上字第1193號判決意
    旨參照）。
五、經查，抗告人前依原法院93年度裁全字第5661號假扣押裁定
    ，以原法院94年度存字第193號提存系爭擔保金後，假扣押
    執行李蕙菁等之財產，嗣國眾公司受讓抗告人對李蕙菁等之
    假扣押債權後，撤回前開假扣押執行程序，並代位抗告人催
    告李蕙菁等行使權利而未行使等情，固據國眾公司提出提存
    書、假扣押裁定、撤銷假扣押裁定、臺北地院96年度訴字第
    6240號民事判決暨確定證明書、存證信函暨回執等件為證，
    並據本院依職權調閱原法院93年度裁全字第5661號、94年度
    執全字第174號假扣押事件、94年度存字第193號擔保提存事
    件案卷查明屬實，國眾公司固得代位抗告人聲請返還系爭擔
    保金。惟查國眾公司代位抗告人聲請返還系爭擔保金時，其
    雖有代位受領系爭擔保金之權限，然揆諸前開說明，國眾公
    司仍須聲明系爭擔保金應返還予抗告人，並就代位受領之意
    旨為適當之表明，始與代位權行使效果之法理相符，尚不得
    直接請求返還予其本身，乃國眾公司於原法院聲請將系爭擔
    保金返還予其本身（見原法院卷第2頁），自不符代位權行
    使效果之法理，系爭擔保金尚不得返還予國眾公司。原裁定
    未詳予審酌上情而准其所請，自有未洽。抗告意旨指摘原裁
    定不當，求予廢棄，為有理由。爰將原裁定廢棄，更為裁定
    如主文第2項所示。
據上論結，本件抗告為有理由，爰裁定如主文。
中    華    民    國    98    年    3    月    31    日
                    民事第十三庭
                        審判長法  官  黃騰耀
                              法  官  楊絮雲
                              法  官  周舒雁
正本係照原本作成。
本裁定除以適用法規顯有錯誤為理由，不得再抗告。如提起再抗
告，應於收受後10日內委任律師為訴訟代理人向本院提出再抗告
狀。並繳納再抗告費新台幣１千元。
中    華    民    國    98    年    4     月    1     日
                              書記官  秦仲芳


司法院資訊處製作；財團法人民間司法改革基金會備份。
